【裁判字號】    99,裁,2650
【裁判日期】    991104
【裁判案由】    綜合所得稅罰鍰
【裁判全文】
最  高  行  政  法  院  裁  定
                                      99年度裁字第2650號
上  訴  人  甲○○
訴訟代理人  卓隆燁
被 上訴 人  財政部臺灣省中區國稅局
代  表  人  丙○○
上列當事人間綜合所得稅罰鍰事件，上訴人對於中華民國99年8
月17日臺中高等行政法院99年度簡字第116號判決，提起上訴，
本院裁定如下：
    主  文
上訴駁回。
上訴審訴訟費用由上訴人負擔。
    理  由
一、按「（第1項）對於適用簡易程序之裁判提起上訴或抗告，
    須經最高行政法院之許可。（第2項）前項許可，以訴訟事
    件所涉及之法律見解具有原則性者為限。」「對簡易訴訟事
    件之判決提起上訴，應於上訴理由中具體表明該訴訟事件所
    涉及之原則性法律見解。」行政訴訟法第235條及第244條第
    3項分別定有明文。所謂訴訟事件涉及之法律見解具有原則
    性，係指該事件所涉及之法律問題意義重大，而有加以闡釋
    之必要情形而言，例如第一審判決對於行政命令是否牴觸法
    律所為之判斷，或就同類事件所表示之法律見解，與其他高
    等行政法院或最高行政法院所表示之見解牴觸等情形。
二、緣上訴人民國93年度綜合所得稅結算申報，經被上訴人依據
    法務部調查局臺北市調查處（下稱臺北市調查處）及財政部
    臺北市國稅局（下稱臺北市國稅局）通報及查得資料，查獲
    上訴人漏報取自永達保險經紀人股份有限公司（下稱永達公
    司）薪資所得新臺幣（下同）630,300元，另漏報執行業務
    所得180元，乃歸併核定上訴人當年度綜合所得總額
    4,296,214元，補徵應納稅額156,238元，並按所漏稅額
    219,673元及63元處0.5倍及0.2倍之罰鍰合計109,849元。上
    訴人就核定取自永達公司薪資所得及罰鍰處分不服，申請復
    查，未獲變更，提起訴願，經財政部98年10月21日台財訴字
    第0980050647號訴願決定，將原處分（復查決定）關於罰鍰
    部分撤銷，著由被上訴人另為處分，其餘訴願駁回（補稅部
    分，經上訴人提起行政訴訟，業經本院以99年度裁字第1784
    號裁定駁回確定在案）。經被上訴人重核復查決定追減罰鍰
    65,902元，變更罰鍰為43,947元。上訴人仍不服，循序提起
    本件行政訴訟，經原審判決駁回後，復提起本件上訴。
三、本件上訴人對於臺中高等行政法院適用簡易程序所為之判決
    ，提起上訴，係以：(一)依本院32年判字第18號判例及司法院
    釋字第392號解釋，被上訴人應以臺灣臺北地方法院檢察署
    檢察官96年度偵字第2347號不起訴處分書認定事實，原判決
    見解與該判例有異，其法律問題意義重大。(二)依財政部95年
    6月28日台財稅字第09504063430號函釋可知，若以公司名義
    租賃車輛，應由任職公司檢具核實列報，尚不宜約定由業務
    員自行吸收或負擔。原審之認定與前開函釋矛盾，為違背租
    稅法令。(三)原審未釐清永達公司租賃車輛之用途，將永達公
    司所臚列之租金費用計入上訴人薪資所得，命其以此為基礎
    補繳稅款，有違實質課稅原則與收付實現原則。(四)上訴人申
    請使用及保管公務車，係為推展業務，公務車租金由任職公
    司支付，自屬永達公司營業費用，且永達公司自上訴人業務
    發展費用中扣除，上訴人並未實際取得系爭租金，依綜合所
    得稅之收付實現原則，亦不應歸屬上訴人之薪資所得。(五)系
    爭租車費用究應歸屬於上訴人任職公司營業費用，抑或歸屬
    於上訴人薪資所得，臺北地檢署與臺北市調查處兩者即有不
    同之認定，顯見系爭事實之法律問題本有其爭議，自不可歸
    責於上訴人之認列處理，故上訴人為無過失，不應施以行政
    罰。(六)上訴人依永達公司開立之扣繳憑單申報，且以給付總
    額悉數列報，而系爭車輛租金乃由永達公司檢據核實列報，
    則上訴人自無法反於任職公司之帳載，難謂上訴人有過失。
    原審判決認定上訴人有故意，有違行政罰法第7條、本院32
    年判字第16號及36年判字第2號判例，自有統一見解之必要
    。(七)被上訴人以系爭短漏報所得屬已填報扣繳憑單，而按0.
    2倍科處罰鍰，然計算漏稅額時，卻否准將該已依法繳納之
    扣繳稅額減除，顯有矛盾；另以財政部賦稅署96年12月18日
    台稅一發字第09604554530號函釋規定，同意被上訴人未將
    系爭補扣繳稅款自漏稅額中減除，屬違背法令。(八)系爭稅額
    之扣繳義務人（永達公司之負責人）業經臺北市國稅局依法
    科處罰鍰，自不應再對納稅義務人（上訴人）予以處罰，且
    參諸稅捐稽徵法第44條但書規定，難謂僅限於主體相同情形
    始有適用，故原審謂須於同一行為主體時，始得適用行政罰
    法第24條一行為不二罰原則，顯有適用法規不當等語，為其
    論據。
四、本院按：(一)本院32年判字第18號判例：「司法機關所為之確
    定判決，其判決中已定事項，若在行政上發生問題時，行政
    官署不可不以之為既判事項而從其判決處理，此為行政權與
    司法權分立之國家一般通例。」係就發生既判力之法院確定
    判決對行政機關之效力為闡釋。然上訴人所主張之臺北地檢
    署96年度偵字第2347號不起訴處分書，並非法院確定判決，
    自無上開本院判例之適用。反而是行政法院應本於調查所得
    自行認定事實，不受刑事判決所認定事實之拘束，本院著有
    44年判字第48號判例可資參照。上訴意旨以本院32年判字第
    18號判例主張原判決應受上開不起訴處分書所認定事實之拘
    束云云，尚有誤會，自無所涉及之法律問題意義重大，有由
    本院加以闡釋必要之原則重要性情事。(二)再本件上訴人係因
    構成所得稅法第110條第1項規定之漏報而遭處以罰鍰之行政
    罰，核與永達公司負責人另因違反扣繳義務所受行政罰，其
    違規行為及行為主體均不相同，自無一行為不二罰規定之適
    用甚明。上訴意旨援引無涉之稅捐稽徵法第44條規定為爭議
    ，自無所涉及之法律見解具有原則性情事。另本件之扣繳稅
    款係在本件調查基準日後始補行扣繳，故不影響本件漏稅額
    之計算一節（補徵之稅額則已扣除扣繳稅款），已經原判決
    論斷甚明，並無不合，上訴意旨以原判決疏未論述，再執詞
    爭議，亦無所涉及之法律見解具有原則性情事。又本件原判
    決並非推定上訴人有漏報之過失，而係認上訴人有應注意、
    能注意而疏未注意之過失。至上訴人有無過失則屬事實認定
    問題，自無涉法律見解之原則性。(三)上訴意旨其餘指摘，未
    屬第一審判決對於行政命令是否牴觸法律所為之判斷，或就
    同類事件所表示之法律見解，與其他高等行政法院或最高行
    政法院所表示之見解牴觸，或其他所涉及之法律問題意義重
    大，而有加以闡釋之必要情形。從而，上訴人提起本件上訴
    ，依首開規定及說明，不應許可，其上訴難謂合法，應予駁
    回。
五、據上論結，本件上訴為不合法。依行政訴訟法第249條第1項
    前段、第104條、民事訴訟法第95條、第78條，裁定如主文
    。
中    華    民    國    99    年    11    月    4     日
                    最高行政法院第七庭
                        審判長法官  藍  獻  林
                              法官  廖  宏  明
                              法官  張  瓊  文
                              法官  姜  素  娥
                              法官  林  文  舟

以  上  正  本  證  明  與  原  本  無  異
中    華    民    國    99    年    11    月    5     日
                              書記官  阮  思  瑩

司法院資訊處製作；財團法人民間司法改革基金會備份。
